【裁判字號】    92,家抗,4
【裁判日期】    920102
【裁判案由】    指定遺產管理人
【裁判全文】
臺灣高等法院臺南分院民事裁定  九十二年度家抗字第四號
      抗  告  人  財政部國有財產局台灣中區辦事處雲林分處
      法定代理人  曾平輝
右抗告人因相對人台南區中小企業銀行股份有限公司聲請指定（選任）戴毓洳（即李
戴明玉）之遺產管理人事件，對於中華民國九十一年十一月一日臺灣雲林地方法院所
為裁定（九十一年度家聲更一字第三號），提起抗告，本院裁定如左：
抗告駁回。
抗告程序費用由抗告人負擔。
一、按繼承開始時，繼承人有無不明，而無親屬會議或親屬會議未於一個月內選定遺
    產管理人者，利害關係人或檢察官得聲請法院選任遺產管理人，並由法院依公示
    催告程序，定六個月以上之期限，公告繼承人，命其於期限內承認繼承，【民法
    】第一千百七十七條及第一千一百七十八條分別定有明文。查本件相對人台南區
    中小企業銀行股份有限公司主張其借款人戴毓洳（即李戴明玉）於民國（下同）
    八十五年九月七日，邀同李泰諭（即李明淵）為連帶保證人向伊公司借款新台幣
    四百五十萬元，尚未清償完畢即於八十八年三月三日死亡，而其第一、二、三、
    四順位繼承人均無人繼承，且無親屬會議為其選定遺產管理人，致伊公司之債權
    無法行使，為此基於利害關係人之地位，依【民法】第一千一百七十八條及【非
    訟事件法】第七十八條第一項規定，聲請選任戴毓洳（即李戴明玉）之遺產管理
    人等情，並提出《借據》、《本票》、《放款帳》、《一般授信約定書》、《繼
    承系統表》、《戶籍謄本》及《臺灣雲林地方法院審核拋棄繼承備查函》（均影
    本）為證，經原法院審核後認符合首開規定，而選任抗告人為戴毓洳（即李戴明
    玉）之遺產管理人，並定期為九個月為承認繼承之公示催告，足以期待抗告人於
    公示催告程序期滿，無繼承人承認繼承時，以被繼承人戴毓洳（即李戴明玉）之
    遺產清償其債權，並交付遺贈物後，如有賸餘，得能確保歸屬國庫，符合【民法
    】第一千一百八十五條規定之意旨。而抗告人具有一定之名稱、組織、目的及獨
    立之業務，並與其總機構之業務明確劃分，具有當事人能力，為本院前次發回之
    九十一年度家抗字第二三號裁定所肯認，何況，原法院初次裁定（即九十年度家
    聲字第二三號）選任〈財政部國有財產局台灣中區辦事處〉為被繼承人戴毓洳（
    即李戴明玉）之遺產管理人時，該辦事處提起抗告時亦聲明求為將被繼承人戴毓
    洳（即李戴明玉）之遺產管理人改為抗告人｛參見本院九十一年度家抗字第二三
    號卷第十三－十四頁〔民事補充理由等狀〕｝，則原法院參酌〈財政部國有財產
    局台灣中區辦事處〉前次抗告意旨選任抗告人為被繼承人戴毓洳（即李戴明玉）
    之遺產管理人，核無不合；抗告人未具抗告理由對原法院裁定提起抗告，而聲明
    廢棄，並請求改行擇定他人擔任被繼承人戴毓洳（即李戴明玉）之遺產管理人，
    要難認為有理由，應予駁回。
二、據上論結，本件抗告為無理由，依非訟事件法第八條第二項，民事訴訟法第四百
    九十二條第一項、第九十五條、第七十八條，裁定如主文。
中      華      民      國    九十二    年      一      月      二      日
                              臺灣高等法院臺南分院民事第一庭
~B1審判長法官  王  惠  一
~B2      法官  張  世  展
~B3      法官  蘇  清  恭
右為正本係照原本作成。
不得再抗告。
中      華      民      國    九十二    年      一      月      二      日
~B法院書記官  洪  雅  美


司法院資訊處製作；財團法人民間司法改革基金會備份。
